臺灣雲林地方法院刑事判決　　　　　　　 95年度易字第347號
公　訴　人　臺灣雲林地方法院檢察署檢察官
被　　　告　乙○○
上列被告因詐欺案件，經檢察官移送本院93年度簡上字第40號併
辦（93年度偵字第913號），並於提起上訴後，經臺灣高等法院
臺南高分院以94年度上訴字第424號退回臺灣雲林地方法院檢察
署檢察官偵查後提起公訴（95年度偵字第1144號），本院判決如
下：
    主      文
乙○○共同行使偽造私文書，足以生損害於他人，累犯，處有期
徒刑年。變造之「徐武男」、「丁○○」國民身分證影本各壹
紙、如附表壹所示偽造之「徐武男」、「蔡夢璋」、「甲○○」
署名及印文，及偽造之「徐武男」、「丁○○」、「甲○○」印
章各壹枚，均沒收之。
    事      實
一、(一)乙○○前因傷害案件，經本院於民國88年10月8日，以88
      年度六簡字第186號判處有期徒刑8月，緩刑3年確定，嗣
      經撤銷緩刑入監執行，於90年10月4日縮短刑期執行完畢
      出監。
    (二)乙○○意圖為自己不法之所有，夥同廖進文（業經本院以
      94年度訴字第16號判處有期徒刑3 月確定）、林志成（於
      94年6 月16日去世）及1 名真實姓名年籍不詳之成年男子
      （下稱不詳成年人），基於概括犯意之聯絡，由林志成冒
      充「徐武男」，擔任購車之買受人、廖進文、不詳成年人
      分別冒充「丁○○」、「甲○○」，擔任買受人之連帶保
      證人，乙○○則從中介紹，欲以冒名購車之手法詐騙車輛
      。乙○○先於91年10月間，以代辦大陸新娘結婚之名義，
      詐得甲○○之國民身分證影本1 紙；再於91年12月4 日前
      之某日，在不詳地點，以將廖進文、林志成之照片換貼影
      印之方式，變造「丁○○」、「徐武男」之國民身分證影
      本各1 紙；並利用不知情之刻印店工作人員，在不詳地點
      ，偽造「徐武男」、「丁○○」、「甲○○」之印章各1
      枚（未扣案）。於91年12月4 日及同年月5 日，在戊○○
      開設之雲林縣斗南鎮○○路○ 段494 號「上新洗車場」內
      ，乙○○向福灣企業股份有限公司（下稱福灣公司）業務
      員丙○○偽稱「徐武男」欲以附條件買賣、分期給付車款
      之方式，購買車號7W-9752 號自小客車1 部，並由「丁○○」及「甲○○」充當連帶保證人，林志成、廖進文於91
      年12月4 日、不詳成年人於91年12月5 日，各接續偽造「
      徐武男」、「丁○○」及「甲○○」之署名及印文，而偽
      造如附表壹所示之各該表示「徐武男」以附條件買賣方式
      購買7W-9752 號自用小客車，由「丁○○」及「甲○○」
      充當連帶保證人意思之私文書上，並持變造之「徐武男」
      、「丁○○」國民身分證影本各1 紙、甲○○之真正國民
      身分證影本1 紙，交付丙○○而行使之。丙○○因而陷於
      錯誤，於同年12月12日，在虎尾源佳汽車股份有限公司將
      上開自小客車交付林志成而詐騙得逞，足以生損害於徐武
      男（於91年12月5 日去世）、丁○○、甲○○、丙○○及
      福灣公司之權益。
二、案經甲○○訴由臺灣雲林地方法院檢察署檢察官偵查起訴。
    理      由
甲、程序部分：
一、按被告以外之人於審判外之言詞或書面陳述，除法律有規定
    者外，不得作為證據；其於審判外之陳述，雖不符前4 條之
    規定，而經當事人於審判程序同意作為證據，法院審酌該言
    詞陳述或書面陳述作成時之情況，認為適當者，亦得為證據
    ，刑事訴訟法第159 條第1 項、第159 條之5 第1 項定有明
    文。
二、就甲○○於警詢、檢察官訊問之筆錄、廖進文於法院準備程
    序之筆錄、丙○○、戊○○於檢察官訊問之筆錄、張振賢、
    丁○○、林惠敏、陳徐秀惠、唐偉傑於檢察官訊問之筆錄、
    陳玉雪、徐念慈於警詢之筆錄，為被告以外之人於審判外之
    言詞陳述，本不得作為證據，惟經被告鄭健裕於審判程序時
    就此部分同意作為證據，本院審酌前開言詞陳述作成之情況
    ，認為適當，得作為證據。
乙、實體部分：
一、訊據被告乙○○固坦承認識甲○○、徐武男及林志成，林志
    成係其小學同學，曾偕同友人至甲○○家中介紹大陸新娘，
    並於91年12月4日、同年月5日對保時在場，且連絡追加保證
    人事宜，知悉徐武男後來身亡之事實，惟矢口否認有何上開
    犯行，辯稱：(一)甲○○之身分證件係交予其友人張振賢，被
    告並未經手；(二)係徐武男表示要買車，其始介紹福灣公司之
    丙○○與徐武男接洽；(三)印章係丙○○幫忙刻的，證件係林
    志成去便利商店影印，均與其無涉云云。經查：
    (一)上開犯罪事實，業據甲○○於警詢、檢察官訊問時指述綦
      詳，核與廖進文於法院準備程序之供述、丙○○、戊○○
      於檢察官訊問及本院審理之具結證述、張振賢、丁○○、
      林惠敏、陳徐秀惠、唐偉傑於檢察官訊問之陳述、陳玉雪
      、徐念慈於警詢之陳稱情節相符，並有交通部公路總局嘉
      義區監理所雲林監理站92年7月8日嘉監雲字第0920008167
      號函及附件、本院94年訴字第16號判決書、電請相驗案報
      告、相驗屍體證明書、臺中地方法院92年度票字第3409號
      民事裁定、福灣公司催繳通知書、車籍作業系統查詢認可
      資料、甲○○補領國民身分證申請書、徐武男之國民身分
      證影本、甲○○靜萱療養院診斷證明書各1份、變造之「
      徐武男」、「丁○○」國民身分證影本2件及真正之甲○○國民身分證影本1件、福灣公司分期購車申請書、汽車
      新領牌照登記書、本票、附條件買賣合約、動產擔保交易
      附條件買賣設定登記申請書、聲明書、買賣標的物交貨與
      驗收證明書各1份附卷可稽，堪以認定。
    (二)被告雖以前詞置辯，惟查：
      1.被告向甲○○詐得身分證影本部分：
      　(1)甲○○於警詢及檢察官訊問時陳稱：「91年10月初將
        　身分證件拿給乙○○，要到大陸結婚。」、「是我收
          到福灣企業股份有限公司的繳通知書，才知道他拿我
          的身分證去當保證人。」又斗六飛馬旅行社業務唐偉
          傑於檢察官訊問時具結稱：「（問：認識乙○○？）
          是，他之前有拿證照去辦護照。」、「辦好後我們有
          通知乙○○來拿他本人及另外1個人的護照、臺胞證
          及身分證。」、「（問：當時乙○○是不是要辦理沈
          世權的護照及他自己的臺胞證？）是。」、「（問：
          陪同他去的是庭上的甲○○？）不是。」、「（問：
          當時乙○○是否告訴你帶去的人就是甲○○？）是。
          」等語，足見甲○○確有將其身分證件交予被告，而
          由被告代為向斗六飛馬旅行社業務唐偉傑辦理護照及
          臺胞證等相關事宜，並帶同冒充「甲○○」之真實姓
          名不詳之人前往領取，則被告所辯未曾經手甲○○身
          分證件云云，即屬無稽。
        (2)又被告既然自承其認識甲○○，並於2次在「上新洗
          車場」對保時均有在場，則不詳成年人於91年12月5
          日冒充「甲○○」，前往「上新洗車場」擔任連帶保
          證人時，被告何以認不出該不詳成年人並非甲○○，
          未當場阻止？而與常情相違。
        (3)再者被告於91年10月間因代辦大陸新娘結婚之事而與
          甲○○有所接觸，並有經手甲○○之身分證件之機會
          ，何以不到2 個月後，同樣也是被告在場仲介購車的
          場合，就有不詳成年人「湊巧」持甲○○之真正國民
          身分證影本，「剛好」冒充「甲○○」而擔任連帶保
          證人？
      2.被告與冒充「丁○○」、「徐武男」及「甲○○」之廖
        進文、林志成及不詳成年人冒名購車部分：
        (1)證人丙○○於本院96年5月29日審理時具結證稱：「
          徐武男」係透過被告介紹購車，被告於91年12月4日
          第1次對保時在「上新洗車場」介紹為「徐武男」，
          「徐武男」未看過車子就要簽約，2次對保時被告均
          有在場，簽約時被告幫忙介紹保證人「丁○○」，後
          來向被告提到追加保證人，被告於隔日電話連絡「沈
          世權」到「上新洗車場」進行第2次對保，最後91年
          12月12日交車給「徐武男」，是和當初在「上新洗車
          場」訂約同1個「徐武男」等語。並於檢察官訊問時
          陳稱：庭上之丁○○、甲○○均非當時簽約之人，係
          另1位樣貌相似之男子拿甲○○的身分證，與其訂約
          及牽車之「徐武男」，事後聽戊○○說是住斗六的「
          阿成」，還說廖進文是受到被告一直拜託，始冒充「
          丁○○」作保，因「徐武男」乃被告介紹，「丁○○
          」亦經被告拜託作保，故認都是被告在搞鬼。
        (2)戊○○於本院96年5月29日審理時具結證稱：其係「
          上新洗車場」負責人，當時廖進文在那裡打工，有次
          被告等人到「上新洗車場」簽約買車，林志成說要買
          車子，被告從頭到尾都在和那些人講話，因生意在忙
          沒有注意在談什麼。並於本院當庭提示92年度偵字第
          2567卷第80頁左上角身分證照片（提示時除照片外將
          其餘部份均遮住，係變造後之「徐武男」照片）讓證
          人戊○○辨認，其表示應係林志成，住斗六，已經去
          世了。於檢察官訊問時具結證稱：「（問：91年12
          月4日、5日丙○○在你的洗車場因為購車對保，你是
          否在場？）有。」、「（問：《提示變造之『徐武男
          』、『丁○○』身分證、照片影本》是否為前去對保
          的人？）對保當天他們2人都有在，『丁○○』身分
          證、照片的人本人叫廖進文，現在高雄監獄。」等語
          。
        (3)廖進文於本院94年度訴字第16號準備程序供稱：「我
          當時確實有寫『丁○○』的名字，我要認罪。」、「
          最先我是在91年底的時候上新洗車場幫他洗車，沈啟
          龍的車子都會開到那邊洗車，我們就因此認識，沈啟
          龍和洗車場的老闆戊○○是朋友，後來乙○○說他要
          買新車，叫我幫他對保…後來他說不要再拿證件，直
          接簽名就可以，我簽名的時候當時有很多人在場，有
          我、丙○○、乙○○、戊○○還有戊○○的小孩，還
          有一些洗車場的朋友等人在那邊喝酒。分期購車聲請
          書、附條件買賣合約書、聲明書等簽名是我簽名，但
          是印章是乙○○刻印的，由我蓋章的，這3 件文件是
          同1 個時間簽出來的，是當天晚上簽的…簽名、蓋章
          完之後，將這些文件交給乙○○還有丙○○兩個人去
          處理…上次我說我拿身分證影本給丙○○，如果有的
          話，也是乙○○拿給我，我再拿給丙○○的，也是簽
          名、蓋章的同時交的。」、「（問：有何代價？）原
          本乙○○說辦好之後，要包個紅包給我，但後來就沒
          有消息了。」
        (4)查徐武男於91年12月5日上午10時7分因飲酒過量心臟
          衰竭死亡之事實，業據其母陳玉雪、其女徐念慈於警
          詢陳稱明確，並有電請相驗案報告、相驗屍體證明書
          、戶籍謄本各1份附卷可考。
        (5)又經本院職權查詢後，確實有55年次，家住斗六，於
          94年6月16日去世之林志成該人的存在，有個人基本
          資料查詢結果、臺灣高等法院被告前案紀錄表1份附
          卷足憑。
        (6)綜上可知，91年12月4日及同年月5日簽約、對保、同
          年月12日交車之「徐武男」實係林志成、「丁○○」
          實係廖進文，「甲○○」也不是真的甲○○，係不詳
          成年人所冒充。而被告既自承認識徐武男、林志成及
          甲○○，與林志成甚至是國小同學，又出面仲介「徐
          武男」購車，並於2次對保時均至「上新洗車場」，
          還幫忙聯絡追加保證人事宜，豈有不知「徐武男」係
          林志成所冒充，甲○○係他人所冒充之理！更何況「
          丁○○」還是被告以紅包相允，出面要求廖進文冒充
          ？在在可見被告雖未於附表壹各契約文件中出名，但
          其從頭到尾貫串全場，從仲介、找保人、對保均一手
          包辦，實係本件冒名購車之幕後黑手！其前揭辯解復
          均與常情有違，不足採信。
    (三)綜上，本件事證明確，被告犯行堪以認定，應依法論科。
二、論罪科刑之理由：
    (一)刑法於94年2月2日修正公布，並於被告行為後之95年7 月
      1日施行。按行為後法律有變更者，適用行為時之法律，
      但行為後之法律有利於行為人者，適用最有利於行為人之
      法律，現行刑法第2條第1項定有明文。此條係規範行為後
      法律變更所生新舊法律比較適用之準據法，是刑法第2條
      第1項本身雖經修正，但無比較新舊法適用之問題，應一
      律適用裁判時之現行刑法第2條第1項之規定，為「從舊從
      輕」之比較，最高法院95年第8次刑事庭會議決議意旨可
      資參照。本件新舊法比較內容詳如附表貳所示。
    (二)核被告乙○○所為，係犯刑法第216條行使第210條之偽造
      私文書、第216 條行使第212 條之變造特種文書罪、同法
      第339 條第1 項之詐欺取財罪。
    (三)被告與廖進文、林志成及不詳成年人，有犯意聯絡及行為
      分擔，應論以共同正犯。
    (四)被告利用不知情之人偽造「徐武男」、「丁○○」及「甲○○」之印章，乃間接正犯。
    (五)被告偽造「徐武男」、「丁○○」及「甲○○」印章後，
      接續偽造前開署名及印文，為偽造附表壹等私文書之部分
      行為，又其偽造私文書與變造特種文書之低度行為均為行
      使之高度行為所吸收，均不另論罪。
    (六)被告先後詐得甲○○之國民身分證影本及詐得上開自小客
      車之犯行，均時間緊接，犯罪構成要件相同，顯係基於概
      括犯意反覆為之，應依連續犯規定，論以一罪，並加重其
      刑。
    (七)被告以一交付行為，持如附表壹之偽造私文書及變造之特
      種文書與丙○○而行使之，觸犯行使偽造私文書、行使變
      造特種文書罪，為想像競合犯，應從一重之行使偽造私文
      書罪處斷。
    (八)其所犯上開2罪，有方法、結果之牽連關係，為牽連犯，
      應從一重之行使偽造私文書罪處斷。
    (九)至被告偽造附表壹編號2 至7 部分後進而行使，雖未經檢
      察官起訴，惟與已起訴之附表壹編號1 部分有想像競合之
      裁判上一罪關係，並經公訴檢察官於準備程序中擴張犯罪
      事實，本院自得一併審酌，附此敘明。
    (十)又被告前因傷害案件，經本院於88年10月8日，以88年度
      六簡字第186號判處有期徒刑8月，緩刑3年確定，嗣經撤
      銷緩刑入監執行，於90年10月4日縮短刑期執行完畢出監
      ，有臺灣高等法院被告前案紀錄表1份附卷可憑，其於前
      開徒刑執行完畢後5年內，故意犯本件有期徒刑以上之罪
      ，為累犯，應加重其刑。
    (十一)爰審酌被告乙○○有構成累犯之前科已如前述，參酌其因
      相類利用中度智障者或打零工、拾荒者等無力清償者出名
      ，以動產擔保方式購車等詐欺案件，前經臺灣高等法院臺
      南分院以94年度上訴字第424號判處有期徒刑8月確定（其
      中併案之93年度偵字第2424號即夥同林志成為之），顯見
      其慣以此類方式利用他人名義，而詐得自小客車，造成福
      灣公司之損失，並其自始至終均矢口否認、狡言圖飾，全
      無悔意等犯罪之動機、手段、目的及所造成之損害等一切
      情狀，量處如主文所示之刑。
    (十二)末按沒收物之執行完異與沒收物之不存在，並非一事，因
      犯罪依法必須沒收之物，雖已於共犯中之1 人確定判決諭
      知沒收，並已執行完畢，對於其他共犯之判決，仍應宣告
      沒收，最高法院65年度第5 次刑庭庭推總會議決議(二)決議
      意旨可資參照。查偽造「徐武男」、「丁○○」國民身分
      證影本各1 紙係被告乙○○所有且供前開犯罪所用之物，
      應依刑法第38條第1 項第2 款沒收；又如附表壹所示變造
      之「徐武男」、「蔡夢璋」、「甲○○」署名及印文、及
      偽造「徐武男」、「丁○○」、「甲○○」之印章各1 枚
      （雖未扣案，但尚無法證明已滅失），應依刑法第219 條
      沒收，雖前開應沒收之物，除附表壹編號6 、7 之印文及
      署名外，均業經本院94年度訴字第16號沒收在案，惟觀諸
      前開最高法院刑庭庭推總會決議，仍應就前開之物，均宣
      告沒收。
三、據上論斷，依刑事訴訟法第299條第1項前段，刑法第2條第1
    項前段、第216條、第210條、第212條、第339條第1項、第
    55條前段、第219條、修正前刑法第28條、第47條、第55條
    、第56條、第38條第1 項第2款，罰金罰鍰提高標準條例第1
    條前段，判決如主文。
本案經檢察官蕭如娟到庭執行職務
中　　華　　民　　國　　96　　年　　6 　　月　　28　　日
                  刑事第二庭審判長法  官  林輝煌
                                  法  官  柯志民
                                  法  官  李貞瑩
以上正本證明與原本無異。
如不服本判決，應於判決送達後10日內，向本院提出上訴狀。（
須附繕本）
                                  書記官  金雅芳
中　　華　　民　　國　　96　　年　　6 　　月　　28　　日
附錄本案論罪科刑法條全文
中華民國刑法第210條（偽造變造私文書罪）
偽造、變造私文書，足以生損害於公眾或他人者，處 5 年以下有
期徒刑。
中華民國刑法第212條（偽造變造特種文書罪）
偽造、變造護照、旅券、免許證、特許證及關於品行、能力服務
或其他相類之證書、介紹書，足以生損害於公眾或他人者，處
1 年以下有期徒刑、拘役或300元以下罰金。
中華民國刑法第216條（行使偽造變造或登載不實之文書罪）
行使第 210 條至第 215 條之文書者，依偽造、變造文書或登載
不實事項或使登載不實事項之規定處斷。
中華民國刑法第339條（普通詐欺罪）
意圖為自己或第三人不法之所有，以詐術使人將本人或第三人之
物交付者，處5年以下有期徒刑、拘役或科或併科1,000元以下罰
金。
以前項方法得財產上不法之利益或使第三人得之者，亦同。
前二項之未遂犯罰之。
附表壹
┌──┬───────┬─────────┬─────────┬──────┐
│編號│    文件名稱  │ 偽造署名         │偽造印文          │備註        │
├──┼───────┼─────────┼─────────┼──────┤
│  1 │附條件買賣合約│「徐武男」署名2枚 │「徐武男」印文2枚 │雖業經本院94│
│    │              │「丁○○」署名2枚 │「丁○○」印文2枚 │年度訴字第16│
│    │              │「甲○○」署名2枚 │「甲○○」印文2枚 │號宣告沒收，│
│    │              │                  │                  │仍應於本案沒│
│    │              │                  │                  │收之。      │
├──┼───────┼─────────┼─────────┼──────┤
│  2 │福灣企業分期購│「徐武男」署名1枚 │「徐武男」印文2枚 │同上        │
│    │車申請書      │「丁○○」署名1枚 │「丁○○」印文1枚 │            │
│    │              │「甲○○」署名2枚 │「甲○○」印文1枚 │            │
├──┼───────┼─────────┼─────────┼──────┤
│  3 │聲明書        │「徐武男」署名1枚 │「徐武男」印文1枚 │同上        │
│    │              │「丁○○」署名1枚 │「丁○○」印文1枚 │            │
│    │              │「甲○○」署名1枚 │「甲○○」印文1枚 │            │
├──┼───────┼─────────┼─────────┼──────┤
│  4 │買賣標的物交貨│「徐武男」署名1枚 │「徐武男」印文1枚 │同上        │
│    │與驗收證明書  │                  │                  │            │
├──┼───────┼─────────┼─────────┼──────┤
│  5 │動產擔保交易附│「徐武男」署名1枚 │「徐武男」印文1枚 │同上        │
│    │條件買賣設定登│                  │                  │            │
│    │記申請書      │                  │                  │            │
├──┼───────┼─────────┼─────────┼──────┤
│  6 │汽車新領牌照登│                  │「徐武男」印文1枚 │            │
│    │記書          │                  │                  │            │
├──┼───────┼─────────┼─────────┼──────┤
│  7 │本票          │「徐武男」署名1枚 │「徐武男」印文1枚 │            │
│    │              │「丁○○」署名1枚 │「丁○○」印文1枚 │            │
│    │              │「甲○○」署名1枚 │「甲○○」印文1枚 │            │
└──┴───────┴─────────┴─────────┴──────┘
附表貳
┌────────┬────────┬────────┬────────┐
│法        條    │修正前規定      │修正後規定      │新舊法之適用    │
├────────┼────────┼────────┼────────┤
│刑法第212條、第 │罰金罰鍰提高標準│刑法施行法第1 條│(一)適用舊法。    │
│339條第1項法定刑│條例第1 條前段規│之1 規定：「中華│(二)本件被告所犯刑│
│關於罰金部分：罰│定：「依法律應處│民國94年01月07日│法第212條、第339│
│金罰鍰提高標準條│罰金、罰鍰者，就│刑法修正施行後，│條第1項之罪法定 │
│例第1條前段、現 │其原定數額得提高│刑法分則編未修正│刑有罰金刑（銀元│
│行法規所定貨幣單│為2 倍至10倍。」│之條文定有罰金者│300、1,000元以下│
│位折算新台幣條例│現行法規所定貨幣│，自94年01月07日│），且為刑法分則│
│第2條、刑法第33 │單位折算新台幣條│刑法修正施行後，│編未修正之條文而│
│條第5款         │例第2 條規定：「│就其所定數額提高│定有罰金刑者，於│
│                │現行法規所定金額│為30倍，但72年06│刑法施行法第1條 │
│                │之貨幣單位為圓、│月26日到94年01月│之1修正增訂前， │
│                │銀元或元者，以新│07日新增或修正之│其貨幣單位為銀元│
│                │台幣元之3 倍折算│條文，就其所定數│，是被告所犯刑法│
│                │之。」          │額提高為3 倍。」│第212條、第339條│
│                │刑法第33條第5 款│刑法第33條第5 款│第1項之罪罰金刑 │
│                │規定：「罰金：1 │規定：「罰金：新│之提高標準，於適│
│                │元以上。」      │台幣1,000 元以上│用罰金罰鍰提高標│
│                │                │，以百元計算之。│準條例第1條前段 │
│                │                │」              │及現行法規所定貨│
│                │                │                │幣單位折算新台幣│
│                │                │                │條例第2條規定換 │
│                │                │                │算為新台幣時，法│
│                │                │                │定刑罰金部分，應│
│                │                │                │為罰金新台幣    │
│                │                │                │9,000元、30,000 │
│                │                │                │元以下（乘以10，│
│                │                │                │再乘以3）。如適 │
│                │                │                │用刑法施行法第1 │
│                │                │                │條之1規定提高30 │
│                │                │                │倍，則為罰金新台│
│                │                │                │幣9,000元、     │
│                │                │                │30,000 元以下（ │
│                │                │                │乘以30），故關於│
│                │                │                │法定刑為罰金部分│
│                │                │                │之提高標準，新法│
│                │                │                │非較有利於被告，│
│                │                │                │本案關於刑法第  │
│                │                │                │212條、第339條第│
│                │                │                │1項之罪法定刑罰 │
│                │                │                │金提高標準部分，│
│                │                │                │應依刑法第2條第1│
│                │                │                │項前段規定，適用│
│                │                │                │行為時之法律即罰│
│                │                │                │金罰鍰提高標準條│
│                │                │                │例第1條前段及現 │
│                │                │                │行法規所定貨幣單│
│                │                │                │位折算新台幣條例│
│                │                │                │第2條之規定。   │
│                │                │                │(三)法定刑罰金部分│
│                │                │                │，依修正前刑法第│
│                │                │                │33條第5 款規定，│
│                │                │                │及罰金罰鍰提高標│
│                │                │                │準條例第1 條前段│
│                │                │                │提高後，再依現行│
│                │                │                │法規所定貨幣單位│
│                │                │                │折算新台幣條例第│
│                │                │                │2 條換算為新台幣│
│                │                │                │時，為新台幣6元 │
│                │                │                │以上至30元以上，│
│                │                │                │依修正後刑法第33│
│                │                │                │條第5 款規定，為│
│                │                │                │新台幣1,000 元以│
│                │                │                │上，修正後刑法第│
│                │                │                │33條第5 款規定非│
│                │                │                │較有利於被告，依│
│                │                │                │刑法第2 條第1項 │
│                │                │                │前段規定，應適用│
│                │                │                │修正前刑法第33  │
│                │                │                │條第5 款規定。  │
├────────┼────────┼────────┼────────┤
│刑法第28條      │二人以上共同實施│二人以上共同實行│(一)適用舊法。    │
│共同正犯        │犯罪之行為者，皆│犯罪之行為者，皆│(二)被告乙○○與廖│
│                │為正犯。        │為共犯。        │  進文、林志成及│
│                │                │                │  不詳成年人等人│
│                │                │                │  共同為前開犯行│
│                │                │                │  ，既屬實行犯罪│
│                │                │                │  行為之正犯，則│
│                │                │                │  適用修正施行前│
│                │                │                │  之刑法第28 條 │
│                │                │                │  規定論擬，並無│
│                │                │                │  不利於被告。因│
│                │                │                │  此，應依刑法第│
│                │                │                │  2條第1項前段規│
│                │                │                │  定，依修正前刑│
│                │                │                │  法第28條規定，│
│                │                │                │  論以共同正犯。│
├────────┼────────┼────────┼────────┤
│刑法第56條      │連續數行為而犯同│已刪除。        │(一)適用舊法。    │
│連續犯          │一罪名者，以一罪│                │(二)被告於本案係基│
│【全部行為在修正│論。但得加重其刑│                │於概括犯意而為詐│
│前】            │至二分一。      │                │欺之犯行，依修正│
│                │                │                │前刑法第56條規定│
│                │                │                │，應以一罪論，並│
│                │                │                │加重其刑，於適用│
│                │                │                │新法時應分論併罰│
│                │                │                │，修正後刑法之規│
│                │                │                │定並非較有利於被│
│                │                │                │告，依刑法第2條 │
│                │                │                │第1項前段規定， │
│                │                │                │仍應適用修正前刑│
│                │                │                │法第56條規定。  │
├────────┼────────┼────────┼────────┤
│刑法第38條第1項 │供犯罪所用或犯罪│供犯罪所用或犯罪│(一)適用舊法。    │
│第2款、第2項    │預備之物，以屬於│預備之物，以屬於│(二)僅作定義修正，│
│供犯罪所用或犯罪│犯人者為限，得沒│犯罪行為人者為限│使適用更為明確，│
│預備之物沒收    │收之。但有特別規│，得沒收之。但有│非法律變更，自不│
│                │定者，依其規定。│特別規定者，依其│生新舊法比較問題│
│                │                │規定。          │，無現行刑法第2 │
│                │                │                │條第1項之適用， │
│                │                │                │且從刑附屬於主刑│
│                │                │                │，除法律有特別規│
│                │                │                │定者外，依主刑所│
│                │                │                │適用之法律（最高│
│                │                │                │法院95年度第8 次│
│                │                │                │刑事庭會議決議參│
│                │                │                │照），故本件應適│
│                │                │                │用舊法。        │
├────────┼────────┼────────┼────────┤
│刑法第55條      │犯一罪而其方法或│已刪除          │(一)適用舊法。    │
│牽連犯          │結果之行為犯他罪│                │(二)本件事實，被告│
│【全部行為在修正│名者，從一重處斷│                │行使偽造私文書及│
│前】            │。              │                │詐欺取財，其目的│
│                │                │                │在於詐欺取財之犯│
│                │                │                │行，與所犯行使偽│
│                │                │                │造文書罪間，顯有│
│                │                │                │方法、結果之牽連│
│                │                │                │關係，依修正前刑│
│                │                │                │法第55條規定，應│
│                │                │                │從一重之行使偽造│
│                │                │                │私文書罪處斷，於│
│                │                │                │適用新法時應分論│
│                │                │                │併罰，修正後刑法│
│                │                │                │之規定並非較有利│
│                │                │                │於被告，依刑法第│
│                │                │                │2條第1項前段規定│
│                │                │                │，仍應適用修正前│
│                │                │                │刑法第55條後段規│
│                │                │                │定，從一較重之罪│
│                │                │                │論處。          │
├────────┼────────┼────────┼────────┤
│刑法第55條前段  │一行為而觸犯數罪│一行為而觸犯數罪│(一)適用新法。    │
│想像競合犯      │名，從一重處斷。│名者，從一重處斷│(二)被告一行為同時│
│                │                │。但不得科以較輕│行使如附表壹所示│
│                │                │罪名所定最輕本刑│之偽造私文書及變│
│                │                │以下之刑。      │造特種文書，侵害│
│                │                │                │種類相同之數個法│
│                │                │                │益，係一行為觸犯│
│                │                │                │數罪名，為同種想│
│                │                │                │像競合犯，而修正│
│                │                │                │後刑法第55條前段│
│                │                │                │但書增訂想像競合│
│                │                │                │從一重處斷時，不│
│                │                │                │得科以較輕罪名所│
│                │                │                │定最輕本刑以下之│
│                │                │                │刑，為法理之明文│
│                │                │                │化，非屬法律之變│
│                │                │                │更，並無比較新舊│
│                │                │                │法之問題。爰依修│
│                │                │                │正後刑法第55條前│
│                │                │                │段規定，從一重行│
│                │                │                │使偽造私文書罪處│
│                │                │                │斷。            │
├────────┼────────┼────────┼────────┤
│刑法第47條      │受有期徒刑之執行│受徒刑之執行完畢│(一)適用舊法。    │
│累犯            │完畢，或受無期徒│，或一部之執行而│(二)被告於有期徒刑│
│【行為時及裁判時│刑或有期徒刑一部│赦免後，五年以內│執行完畢後，5 年│
│均構成累犯時使用│之執行而赦免後，│故意再犯有期徒刑│以內再故意犯本件│
│】              │五年以內再犯有期│以上之罪者，為累│有期徒刑以上之罪│
│                │徒刑以上之罪者，│犯，加重本刑至二│，依修正前刑法第│
│                │為累犯，加重本刑│分之一。第98條第│47條，或修正後刑│
│                │至二分之一。    │2 項關於因強制工│法第47條第1 項規│
│                │                │作處分之執行完畢│定，均構成累犯，│
│                │                │或一部之執行而免│依新法規定，並未│
│                │                │除後，五年以內故│有利於被告，因此│
│                │                │意再犯有期徒刑以│，應依刑法第2條 │
│                │                │上之罪者，以累犯│第1 項前段規定，│
│                │                │論。            │依修正前刑法第47│
│                │                │                │條規定，論以累犯│
│                │                │                │，加重其刑。    │
└────────┴────────┴────────┴────────┘
